臺灣臺中地方法院簡易民事判決
110年度中簡字第2422號
原      告  廖明宗  


訴訟代理人  劉錦勳律師
            賴鴻鳴律師
被      告  陳清為  

訴訟代理人  陳盈壽律師
複  代理人  廖珮羽律師
上列當事人間請求損害賠償事件，原告提起刑事附帶民事訴訟，
經本院刑事庭裁定移送前來（109年度附民字第916號），本院於
民國111年4月14日言詞辯論終結，判決如下：
    主      文
被告應給付原告新臺幣82,170元，及自民國109年10月21日起至
清償日止，按週年利率百分之5計算之利息。
原告其餘之訴駁回。
訴訟費用由被告負擔百分之20，餘由原告負擔。
本判決原告勝訴部分得假執行。但被告如以新臺幣82,170元為原
告預供擔保後，得免為假執行。
    事實及理由
壹、程序方面
    按訴狀送達後，原告不得將原訴變更或追加他訴，但擴張或
    減縮應受判決事項之聲明者，不在此限，民事訴訟法第255
    條第1項第3款定有明文。本件原告起訴時原聲明：被告應給
    付原告新臺幣（下同）382,720元，及自起訴狀繕本送達翌
    日起至清償日止，按週年利率百分之5計算之利息（見本院1
    09年度附民字第916號卷【下稱附民卷】第5頁）。嗣於民國
    111年4月14日本院言詞辯論期日當庭將聲明更正為：被告應
    給付原告235,570元，及自起訴狀繕本送達翌日起至清償日
    止，按週年利率百分之5計算之利息（見本院卷第151頁），
    核屬減縮應受判決事項之聲明，與前揭規定相符，應予准許
    。
貳、實體方面　
一、原告主張：兩造均為臺中市烏日區學田里里民，於108年11
    月3日12時許，參與該里活動中心聚餐，被告因不滿伊於聚
    餐時與其發生言語爭執，先應允伊所邀至活動中心外談話，
    伊雖在活動中心外先持手中免洗杯內飲料潑向被告，並出手
    拉扯被告領口、毆打被告頭部，然被告見狀乃基於傷害之犯
    意，趨前與伊拉扯互毆，致伊受有左側遠端橈骨骨折及上唇
    擦傷等傷害（下稱系爭傷害）。被告因故意不法侵害伊之身
    體健康權，伊自得依侵權行為之法律關係，請求被告賠償如
    下之損害：㈠醫療費用2,570元、㈡薪資損害33,000元、㈢精神
    慰撫金200,000元，共計請求被告賠償235,570元等語，並聲
    明：被告應給付原告235,570元，及自起訴狀繕本送達翌日
    起至清償日止，按週年利率百分之5計算之利息。
二、被告則以：原告先出手毆打伊，伊僅將原告推開，構成正當
    防衛而可阻卻不法。對原告請求醫療費用中之1,610元部分
    不爭執；然原告於108年11月5日支出之中國醫藥大學附設醫
    院（下稱中國附醫）醫療費用560元與本案無關、另診斷證
    明書費於108年11月3日已請領，故同年12月9日於林新醫療
    社團法人烏日林新醫院（下稱林新醫院）再支出400元，則
    無必要；原告所受系爭傷害並無休養之必要，且無薪資損害
    ；原告請求精神慰撫金額過高等語，資為抗辯，並聲明：㈠
    原告之訴駁回。㈡如受不利判決，願供擔保請准宣告免為假
    執行。
三、得心證之理由
　㈠原告主張兩造於上開時、地發生肢體衝突，致其受有系爭傷
    害等事實，業據提出與其所述相符之林新醫院、中國附醫醫
    療費用收據、林新醫院診斷證明書、中國附醫診斷證明書為
    證（見附民卷第7-13頁、本院卷第76頁、第107頁），並有
    林新醫院110年12月7日函暨病歷附卷可稽（見本院卷第81-9
    0頁）；被告上開傷害犯行，經本院刑事庭以109年度訴字第
    2257號刑事判決，判處拘役40日確定在案，亦有上開刑事判
    決在卷可佐（見本院卷第17-23頁），復經本院依職權調取
    上開刑事卷宗核閱屬實，且為被告所不爭執，堪信原告上開
    主張為真實。
　㈡按正當防衛，係對於現時不法之侵害，為防衛自己或他人之
    權利所為之行為而言。如係因而發生互毆之行為，即無從分
    別何方先為不法侵害，均不得主張防衛權。被告雖辯稱其係
    出於正當防衛，而與原告發生拉扯云云，固提出現場錄音譯
    文為據（見本院卷第43-45頁）。然上開錄音譯文並非完整
    ，難認已呈現本案衝突之原貌；參之證人登金鼎於上開刑事
    案件本院審理時證稱：陳清爲、廖明宗在活動中心內就有吵
    架，他們出去後，伊沒有注意到他們在外面做什麼，伊是聽
    到吵架聲才出去，出去後伊看到廖明宗手上有拿1杯酒或飲
    料潑向陳清爲，潑下去後杯子丟在地上，廖明宗左手去拉陳
    清爲的領口，右手握拳就打過去打到陳清爲頭部，陳清爲兩
    手推、撥廖明宗的手，兩個人就開始手在那邊撥就在那邊打
    ，伊就把他們扯開，扯開了他們兩個又擠在一起，互相往前
    就是要打架而已，他們手有接觸、拉扯，伊擋在他們兩人中
    間把他們兩人的手推掉，說不要再打了，才硬把他們推開等
    語（見本院刑事庭109年度訴字第2257號卷【下稱刑事卷】
    第156-171頁）；證人洪滿平於上開刑事案件本院審理時證
    稱：伊坐在活動中心裡，陳清爲、廖明宗兩個講一講就出去
    了，伊隔著透明玻璃看他們在講話，後來他們開始打起來，
    陳清爲用右手出拳打了廖明宗1下，伊不確定有沒有打到，
    廖明宗後退被柱子擋住，伊沒注意廖明宗有沒有動手，一打
    下去一堆人就圍過去，登金鼎站中間一直在拉、把他們推開
    ，那時候已經10幾、20人在拉了，人全部圍上去伊就沒看到
    裡面的狀況等語（見本院刑事卷第172-183頁）。可見兩造
    經登金鼎前往制止欲將兩造分開時，兩造仍持續拉扯互毆，
    迄至在場眾人合力制止下，兩造方罷手。倘被告僅欲閃避原
    告之攻擊，其焉有可能於登金鼎等人介入之際不藉機向後脫
    身，反朝原告所在方向趨前拉扯，顯與一般常理不符，遑論
    被告曾出拳毆打原告乙節，已據證人洪滿平於上開刑事案件
    審理中證述明確（見本院刑事卷第174頁），堪認被告確有
    積極毆打原告之行為，自不得以正當防衛為由圖卸其責。是
    被告此部分所辯，並非可採。
　㈢按因故意或過失，不法侵害他人之權利者，負損害賠償責任
    ；不法侵害他人之身體或健康者，對於被害人因此增加生活
    上之需要時，應負損害賠償責任；不法侵害他人之身體、健
    康而情節重大者，被害人雖非財產上之損害，亦得請求賠償
    相當之金額，民法第184條第1項前段、第193條第1項、第19
    5條第1項前段分別定有明文。查原告因被告上開故意傷害行
    為，而受有系爭傷害，則原告依上開規定，請求被告負損害
    賠償責任，即屬有據。茲就原告請求之項目及金額分別敘述
    如下：
　⒈醫療費用2,570元
　  原告主張其因被告傷害行為而受有系爭傷害，因而支出醫療
    費用2,570元等情，業據提出林新醫院、中國附醫醫療收據
    為證（見附民卷第7-10頁、第12頁），惟被告除抗辯原告於
    108年11月5日中國附醫支出醫療費用560元與本案無關，及
    同年12月9日於林新醫院支出醫療費用中之400元證書費用並
    無必要外，其餘費用則不予爭執。惟查：
　⑴中國附醫支出醫療費用560元部分：
　　查原告於108年11月5日上午因左腕疼痛至中國附醫急診就醫
    ，嗣至骨科門診診療並接受X光檢查，檢查結果為：疑左橈
    骨折等節，有中國附醫111年2月23日院醫事字第1110001159
    號函在卷可參（見本院卷第121頁），核與原告所受系爭傷
    害相同，且就診時間亦緊鄰於本件衝突即108年11月3日發生
    後之2日內，堪認就診時間尚屬密切，且均基於相同傷害所
    為之診療，足認原告此部分之醫療費用支出與被告傷害行為
    有因果關係，是原告請求此部分醫療費用560元，應屬有據
    。被告空言否認此部分支出與其傷害行為並無因果關係云云
    ，自非可採。
　⑵原告於108年12月9日林新醫院支出醫療費用500元中之診斷證
    明書費400元部分：　
　　原告於本院審理時，僅提出林新醫院於108年11月3日所開立
    之診斷證明書1紙為據，且亦未舉證證明其所受傷害診斷之
    內容有隨時間進行而變化，而有重複申請診斷證明書費之必
    要，堪認因取得上開診斷證明書所支出之200元（見附民卷
    第7頁）固屬原告為實現損害賠償債權所必要之支出，原告
    後續再於108年12月9日支出之診斷證明書費400元，則非屬
    本件必要費用。是原告請求被告賠償108年12月9日林新醫院
    診斷證明書費400元，尚非正當。
　⑶原告支出之醫療費用扣除上述重覆之診斷證明書費400元後之
    2170元部分（計算式：2,570－400＝2,170），依其收據之治
    療項目及明細觀之，均屬治療系爭傷害之必要花費，故此等
    費用均係因被告之侵權行為所生財產上之損害，原告此部分
    之請求，應屬正當。從而，原告請求被告賠償醫療費用2,17
    0元，實屬有據，逾此範圍之請求，則屬無據。　　
　⒉薪資損害33,000元
　　原告主張其為高笠機械有限公司之負責人，從事中古機械買
    賣，工作內容須手動修復機具零件，因系爭傷害無法從事上
    開工作，而受有1個月之薪資損害33,000元云云，然為被告
    所否認，並以前詞置辯，經查：
　⑴原告受有系爭傷害，建議休養1個月等情，有中國附醫111年2
    月23日院醫事字第1110001159號函在卷可稽（見本院卷第12
    1頁）。然觀諸原告108年及109年於高笠機械有限公司之薪
    資所得均為396,000元乙節，有原告稅務電子閘門所得調件
    明細表附卷可參（見本院卷證物袋），顯見被告於本件衝突
    發生前後之薪資所得並無任何變化，是原告是否因系爭傷害
    休養請假而未獲薪資，實非無疑。況且，原告於本院審理時
    自承受有系爭傷害後，其身為老闆無須請假，平時薪資皆由
    其配偶以現金給付，同時亦會給付其零用金，然其並不清楚
    每月薪資數額，但因系爭傷害約有2-3月並未受領薪資等語
    ，核與原告上開稅務電子閘門所得調件明細表之客觀事實並
    不相符，已悖常情；且原告對其實際獲有多少數額之薪資及
    零用金均不知悉，是其主張因系爭傷害請假而未獲薪資，難
    以憑採。
　⑵另證人楊建庠雖於本院審理時證稱：原告於108年11月4日或5
    日，有請其去高笠機械有限公司幫忙，因原告手受傷無法工
    作，且原告有說公司並無給付薪資等語（見本院卷第155-15
    7頁）。惟楊建庠既自陳其並不清楚高笠機械有限公司平時
    薪資如何給付及如何決定等細節，且高笠機械有限公司並無
    給付原告受傷期間之薪資，亦係聽聞原告所述等語（見本院
    卷第155-157頁），可見楊建庠之所以證述原告因系爭傷害
    受有薪資損害，均係聽聞原告所述，尚難僅以該證述而為有
    利於原告之認定。
　⑶綜上，原告既未舉證證明其因系爭傷害不能工作，而受有薪
    資損失33,000元，是其請求被告賠償該33,000元，自屬無據
    。
　⒊精神慰撫金200,000元　
　  原告主張其因受有系爭傷害，受有肉體及精神上之痛苦，故
    請求精神慰撫金200,000元等情，經查：
　⑴按慰藉金之賠償須以人格權遭遇侵害，使精神上受有痛苦為
    必要，其核給之標準固與財產上損害之計算不同，然非不可
    斟酌雙方身分、資力與加害程度、被害人所受痛苦、及其他
    各種情形核定相當之數額。
　⑵原告因被告上開傷害行為受有系爭傷害，尚須休養1個月，堪
    認原告所受之傷害，確令其肉體及精神蒙受相當程度之痛苦
    ，是其請求被告賠償其非財產上之損害，洵屬有據。
　⑶又原告為國中畢業，現為高笠機械有限公司負責人，月收入4
    5,800元以上；被告為二技畢業、現已退休；兩造名下均有
    不動產等情，業據兩造陳明在卷（見本院卷第72頁、第102
    頁），且有稅務電子閘門財產所得調件明細表在卷可考（見
    本院卷證物袋）。茲審酌前述兩造之教育程度、身分地位、
    經濟狀況、被告不法行為態樣、原告所受傷害，及本件侵權
    行為起因確係原告先徒手毆打被告，致後續互毆之情節，認
    原告請求被告賠償精神慰撫金應以80,000元為適當，逾此範
    圍之請求，則屬無據，不應准許。
　⒋綜上，原告得請求被告賠償之項目及金額為醫療費用2,170元
    、精神慰撫金80,000元，合計共82,170元（計算式：2,170＋
    80,000元=82,170）。　
　㈣末按給付無確定期限者，債務人於債權人得請求給付時，經
    其催告而未為給付，自受催告時起，負遲延責任。其經債權
    人起訴而送達訴狀，或依督促程序送達支付命令，或為其他
    相類之行為者，與催告有同一之效力；遲延之債務，以支付
    金錢為標的者，債權人得請求依法定利率計算之遲延利息。
    但約定利率較高者，仍從其約定利率；應付利息之債務，其
    利率未經約定，亦無法律可據者，週年利率為百分之5，民
    法第229條第2項、第233條第1項前段、第203條分別定有明
    文。本件原告對被告之侵權行為損害賠償債權，核屬無確定
    期限之給付，自應經原告之催告而未為給付，被告始負遲延
    責任。準此，原告請求被告給付自起訴狀繕本送達被告翌日
    即109年10月21日（送達證書見附民卷第15頁）起至清償日
    止，按週年利率百分之5計算之利息，洵屬有據，應予准許
    。
四、綜上所述，原告依侵權行為之法律關係，請求被告給付82,1
    70元，及自109年10月21日起至清償日止，按週年利率百分
    之5計算之利息，為有理由，應予准許；逾此範圍之請求，
    為無理由，應予駁回。
五、本件原告勝訴部分，係就民事訴訟法第427條適用簡易程序
    所為被告敗訴之判決，依同法第389條第1項第3款規定，應
    依職權宣告假執行；被告聲請宣告免為假執行，核無不合，
    爰依同法第392條第2項規定，酌定相當擔保金額准許之。
六、本件事證已臻明確，兩造其餘攻擊防禦方法及所提證據，經
    本院審酌後，認與判決結果不生影響，爰不逐一論述，附此
    敘明。　
七、訴訟費用負擔之依據：民事訴訟法第79條。
中　　華　　民　　國　　111 　年　　5 　　月　　5 　　日
                  臺灣臺中地方法院臺中簡易庭
                                  法　官　傅可晴
以上為正本係照原本作成。
如不服本判決，應於送達後廿日內，向本院提出上訴狀並表明上
訴理由，如於本判決宣示後送達前提起上訴者，應於判決送達後
廿日內補提上訴理由書（須附繕本）。如委任律師提起上訴者，
應一併繳納上訴審裁判費。
中　　華　　民　　國　　111 　年　　5 　　月　　6 　　日
                                  書記官  錢  燕